【裁判字號】    99,智簡,14
【裁判日期】    990312
【裁判案由】    違反著作權法
【裁判全文】
臺灣彰化地方法院刑事判決              99年度智簡字第14號
聲  請  人  臺灣彰化地方法院檢察署檢察官
被      告  甲○○
上列被告因違反著作權法案件，經檢察官聲請以簡易判決處刑（
99年度偵字第1427號），本院逕以簡易判決處刑如下：
    主  文
甲○○擅自以重製於光碟之方法侵害他人之著作財產權，處有期
徒刑陸月，如易科罰金，以新臺幣壹仟元折算壹日；扣案如附表
所示之光碟片玖片，均沒收。又明知係侵害著作財產權之光碟重
製物而散布，處有期徒刑陸月，如易科罰金，以新臺幣壹仟元折
算壹日；扣案如附表所示之光碟片玖片，均沒收。應執行有期徒
刑拾月，如易科罰金，以新臺幣壹仟元折算壹日；扣案如附表所
示之光碟片玖片，均沒收。緩刑貳年。
    事實及理由
一、事實部分：甲○○於民國（下同）97年間某日，在其位於新
    竹縣租屋處，明知如附表所示之9 款遊戲，乃「任天堂公司
    」及如附表所示之公司依法享有著作權之遊戲軟體，上開公
    司著作依著作權法第4 條第2 款及世界貿易組織 (WTO)「與
    貿易有關之智慧財產權協定」TRIPS(Trade Related Aspect
    of Intellectual Property Rights,including Trade in
    Coun terfeit Goods) 之約定，均屬受我國著作權法所保護
    之著作物，非經前揭擁有著作權公司之同意或授權，不得擅
    自重製，或以移轉所有權之方法予以散布，或意圖散布而公
    開陳列或持有，竟未經前揭著作權人同意，透過網際網路系
    統，自網路論壇下載前揭9 款遊戲，並燒錄成光碟而予以重
    製，供已玩樂。又於98年10月15日某時許，明知上開遊戲光
    碟為侵害前揭公司著作權之非法重製光碟，復生意圖散布而
    公開陳列之犯意，在其上開租屋處，利用網際網路系統，以
    「lex00000000 」之帳號登入「PChome露天拍賣」網站，並
    刊登標題內容為「wii 主機＋兩副手把＋一堆遊戲光碟」之
    拍賣網頁，並於拍賣問答中說明「附wii sports、海賊王、
    北京奧運、冬季運動會、七龍珠、死神- 白刃閃耀輪舞曲、
    火影忍者、棒球遊戲、小精靈遊戲光碟，都是盜版光碟喔」
    等文字，以直購價新臺幣（下同）7000元之價格，販售二手
    wii 遊戲機，並陳列附贈前揭9 片遊戲光碟，供不特定之網
    路使用者瀏覽選購。嗣為警於98年11月2 日執行網路巡邏時
    發現，佯裝為買家下標，於同年月8 日下午3 時許，在約定
    之臺中市○○區○○路1 段805-1 號前，當場查獲前往現場
    交付商品而持有前揭非法遊戲光碟之甲○○，並扣得前揭遊
    戲光碟9 片。
二、證據部分：
  (一)被告甲○○於警詢、偵訊時之自白。
  (二)證人乙○○於警詢時之證述。
  (三)臺北市保護智慧財產權交流協會98年11月16日鑑定書、檢
      視報告書各1 紙、露天拍賣網頁列印資料4 張、遊戲網路
      列印資料9 紙及照片1 張，扣押筆錄、扣押物品目錄表各
      1 份，扣案之盜版遊戲光碟9 片。
三、核被告所為，係犯著作權法第91條第1 項、第3 項以重製於
    光碟之方法侵害他人著作權罪、同法第91條之1 第3 項前段
    、第2 項之明知係侵害著作財產權之光碟重製物而持有、散
    布罪。被告意圖散布而持有盜版遊戲光碟之低度行為，應為
    散布盜版遊戲光碟之高度行為所吸收，不另論罪。被告以同
    一重製及意圖散布而公開陳列行為，同時侵害「任天堂公司
    」等著作權人之著作權，均為想像競合犯，應依刑法第55條
    規定，從一重處斷。又被告所犯上開於97年間某日及98年10
    月15日某時許，重製於光碟之方法侵害他人著作權及明知係
    侵害著作財產權之光碟重製物而意圖散布而公開陳列之犯行
    ，犯意各別，行為不同，應分論併罰。爰審酌被告明知本案
    扣案之9 片遊戲光碟係侵害著作財產權之光碟重製物，竟意
    圖藉由在網路上以販賣Wii 主機即贈送之方式散布本案盜版
    光碟，侵害他人著作權，確有不當，惟念其犯罪後始終坦承
    犯行，犯後態度良好等一切情狀，量處如主文所示之刑，並
    諭知易科罰金之折算標準。另查，被告未曾因故意犯罪受有
    期徒刑以上刑之宣告，有臺灣高等法院被告全國前案紀錄表
    、臺灣彰化地方法院檢察署刑案資料查註紀錄表在卷可按，
    其因一時失慮，致觸犯本案犯行，其經此教訓，當知謹慎而
    無再犯之虞，且本案之被害人即如附表所示之日本任天堂公
    司等均未提出告訴，本院認所宣告之刑，以暫不執行為當，
    爰併予宣告緩刑2 年，以啟自新。扣案如附表所示之盜版光
    碟9 片，均為被告所有並以光碟之方法重製著作物所得之物
    及用以散布之光碟重製物，均依著作權法第98條宣告沒收如
    主文所示。
四、查被告為97年間之重製具有著作財產權光碟犯行時，刑法第
    41條第2 項原規定：「前項（即易科罰金之折算標準）規定
    於數罪併罰，其應執行之刑未逾6 月者，亦適用之。」；而
    被告為98年10月15日意圖散布而陳列具有著作財產權光碟之
    犯行時，則增列刑法第41條第8 項（於98年5 月19日修正、
    98年6 月10日公布並於98年9 月1 日施行），上開增列刑法
    第41條第8 項亦規定：「第一項至第三項規定於數罪併罰，
    其應執行之刑未逾六個月者，亦適用之。」，揆諸上開修正
    後刑法第41條第8 項之內容，就得易科罰金且合於數罪併罰
    之數罪，其應執行之刑得否易科罰金部分與修正前刑法第41
    條第2 項規定之內容並無二致，足見上開修正後刑法第41條
    第8 項之規定，僅係修正前刑法第41條第2 項條項之移列。
    又按98年6 月19日解釋公布之大法官釋字第66 2號解釋意旨
    略以：「94年2 月2 日修正公布之現行刑法第41條第2 項，
    關於數罪併罰，數宣告刑均得易科罰金，而定應執行刑之刑
    逾6 個月者，排除適用同條第1 項得易科罰金之規定部分，
    與憲法第23條規定有違，並與本院釋字第366 號解釋意旨不
    符，應自本解釋公布之日起失其效力。」故對於數罪併罰，
    數宣告刑均得易科罰金，而定應執行之刑超過6 個月之案件
    ，依大法官釋字第366 號、662 號解釋意旨，仍得易科罰金
    。94年2 月2 日修正、95年7 月1 日施行之刑法第41條第2
    項已因大法官釋字第662 號解釋意旨而失其效力並無疑義。
    而98年5 月19日修正、98年6 月10日公布並於98年9 月1日
    施行之刑法第41條第8 項，既僅係修正前刑法第41條第2項
    條項之移列，其規範內容並無二致，則上開98年5 月19日修
    正、98年6 月10日公布並於98年9 月1 日施行之刑法第41條
    第8 項亦應依大法官釋字第662 號之解釋文內容解釋為失其
    效力。故上開刑法第41條第8 項雖於98年12月30日修正為：
    「第一項至第四項及第七項之規定，於數罪併罰之數罪均得
    易科罰金或易服社會勞動，其應執行之刑逾六月者，亦適用
    之。」，並經總統府以華總一義字第09800325 491號公布於
    98年1 月3 日施行，惟既上開94年2 月2 日修正、95年7 月
    1 日施行之刑法第41條第2 項及98年5 月19日修正、98年6
    月10日公布並於98年9 月1 日施行之刑法第41條第8 項均已
    依大法官釋字第662 號解釋而失其效力，已如前述，自無比
    較新舊法之必要，應逕行適用現行刑法第41條第8 項之規定
    ，於數罪併罰之定應執行刑後，諭知易科罰金之折算標準，
    附此敘明。
五、依刑事訴訟法第449 條第1 項、第450 條第1 項、第454 條
    第1 項、第299 條第1 項前段，著作權法第91條第1 項、第
    3 項、第91條之1 第3 項、第2 項、第98條，刑法第11條、
    第55條、第41條第1 項前段、第8 項、第51條第5 款、第74
    條第1 項第1 款，逕以簡易判決處刑如主文。
六、如不服本判決，得自收受送達之翌日起10日內，向本院提起
    上訴。
中    華    民    國    99    年    3     月    12    日
                  刑事第九庭          法  官  黃齡玉
以上正本證明與原本無異。
如不服本件判決，得自收受送達之日起10日內，表明上訴理由，
向本院提起上訴狀（須附繕本）。
告訴人或被害人對於判決如有不服具備理由請求檢察官上訴者，
其上訴期間之計算係以檢察官收受判決正本之日期為準。
中    華    民    國    99    年    3     月    12    日
                                      書記官  林嘉賢
附錄本案論罪科刑法條全文：
著作權法第91條
擅自以重製之方法侵害他人之著作財產權者，處 3 年以下有期
徒刑、拘役，或科或併科新臺幣 75 萬元以下罰金。
意圖銷售或出租而擅自以重製之方法侵害他人之著作財產權者，
處 6 月以上 5 年以下有期徒刑，得併科新臺幣 20 萬元以上 2
百萬元以下罰金。
以重製於光碟之方法犯前項之罪者，處 6 月以上 5 年以下有期
徒刑，得併科新臺幣 50 萬元以上 5 百萬元以下罰金。
著作僅供個人參考或合理使用者，不構成著作權侵害。
著作權法第91條之1
擅自以移轉所有權之方法散布著作原件或其重製物而侵害他人之
著作財產權者，處 3 年以下有期徒刑、拘役，或科或併科新臺
幣 50 萬元以下罰金。
明知係侵害著作財產權之重製物而散布或意圖散布而公開陳列或
持有者，處 3 年以下有期徒刑，得併科新臺幣 7 萬元以上 75
萬元以下罰金。
犯前項之罪，其重製物為光碟者，處 6 月以上 3 年以下有期徒
刑，得併科新臺幣 20 萬元以上 2 百萬元以下罰金。但違反第
87 條第 4 款規定輸入之光碟，不在此限。
犯前二項之罪，經供出其物品來源，因而破獲者，得減輕其刑。
附表：
┌──┬─────────────┬─────────────┬──┐
│編號│遊戲名稱                  │著作權人                  │數量│
├──┼─────────────┼─────────────┼──┤
│1.  │Wii Sports                │日本任天堂公司            │1片 │
├──┼─────────────┼─────────────┼──┤
│2.  │瑪俐歐& 索尼克AT北京奧運  │日本SEGA、任天堂公司      │1片 │
├──┼─────────────┼─────────────┼──┤
│3.  │瑪俐歐& 索尼克AT溫哥華奧運│日本SEGA、任天堂公司      │1片 │
├──┼─────────────┼─────────────┼──┤
│4.  │七龍珠                    │日本BANDAI NAMCO GAMES公司│1片 │
├──┼─────────────┼─────────────┼──┤
│5.  │航海王                    │同上                      │1片 │
├──┼─────────────┼─────────────┼──┤
│6.  │火影忍者                  │日本TAKARA TOMY公司       │1片 │
├──┼─────────────┼─────────────┼──┤
│7.  │死神- 白刃閃耀圓舞曲      │日本SEGA公司              │1片 │
├──┼─────────────┼─────────────┼──┤
│8.  │實況棒球                  │日本KONAMI公司            │1片 │
├──┼─────────────┼─────────────┼──┤
│9.  │小精靈                    │同上                      │1片 │
└──┴─────────────┴─────────────┴──┘

司法院資訊處製作；財團法人民間司法改革基金會備份。
